【裁判字號】    89,易,30
【裁判日期】    890203
【裁判案由】    妨害自由
【裁判全文】
臺灣嘉義地方法院刑事判決                            八十九年度易字第三號
    公  訴  人  臺灣嘉義地方法院檢察署檢察官
    被      告  乙○
右列被告因妨害自由案件，經檢察官提起公訴（八十八年度偵字第八０五一號），本
院判決如左：
    主  文
乙○無罪。
    理  由
一、本件公訴意旨略以：被告乙○於民國八十八年十一月六日下午六時十分許，在嘉
    義縣水上鄉柳新村凌雲二村六十號租屋處，因見其岳母丁○○○、妻舅丙○○要
    帶其受傷之妻子戊○○回娘家療養，而心生不滿，與丙○○拉扯，被告與丙○○
    二人至屋外後，丁○○○與戊○○亦隨後察看，未料乙○竟出言對被害人丙○○
    、丁○○○與戊○○三人恐嚇稱：「要殺你們」，致被害人等三人心生畏懼，案
    經告訴人戊○○訴由嘉義縣警察局水上分局報請偵辦，因認被告乙○涉有刑法第
    三百零五條之恐嚇罪嫌等語。
二、按犯罪事實應依證據認定之，無證據不得推定其犯罪事實，刑事訴訟法第一百五
    十四條定有明文。又「事實之認定應憑證據，如未能發現相當證據或證據不足以
    證明，自不能以推測或擬制之方法，以為裁判基礎」、「認定犯罪事實所憑之證
    據，雖不以直接證據為限，間接證據亦包括在內，然無論直接或間接證據，其為
    訴訟上之證明，須於通常一般之人均不致於有所懷疑，而得確信其為真實之程度
    者，始得據之為有罪之認定，倘其證明尚未達到此一程度，而有合理性懷疑之存
    在時，即無從為有罪之認定」、「告訴人之告訴，本以使被告受刑事訴追為目的
    ，故其陳述是否與事實相符，自應調查其他證據，以資審認，苟其所為攻擊之詞
    ，尚有瑕疵，則在此瑕疵未予究明以前，即不能遽採為斷罪之基礎」；亦經最高
    法院分別著有四十年台上字第八十六號判例、七十六年台上字第四九八六號判例
    、六十九年台上字第一五三一號判例可資參照。本件公訴意旨主張被告乙○涉有
    右揭恐嚇罪嫌，無非以告訴人戊○○及被害人丙○○、丁○○○之指述為其論據
    。訊之被告乙○堅決否認有何恐嚇犯行，辯稱：八十八年十一月六日下午六時十
    分許，僅與被害人丙○○發生爭執，是丙○○找其單挑，且在嘉義縣水上鄉柳新
    村凌雲二村六十號其租屋外，係丙○○與其拉扯，其並未出口恐嚇等語。
三、經查：
（一）本件公訴意旨認被告涉有恐嚇行為，係以告訴人戊○○、被害人丙○○、丁○○○於警訊、偵查中之指述為依據；而依被害人丙○○、戊○○、丁○○○在
      本院審理中所陳述當時狀況，係被告出言恐嚇「要殺你們」等語後往其貨車停
      放處方向跑，被害人戊○○、丁○○○聽聞後，因戊○○知悉被告貨車上放有
      西瓜刀，戊○○乃通知被害人丙○○快跑，丙○○方逃往巷口，嗣丙○○在巷
      口遇見警察巡邏車，乃請警員下車處理，警員到場後被害人有告知警員被告車
      上放有西瓜刀等語；惟查，本件事發原因係被害人丙○○、丁○○○因被告毆
      打戊○○，乃於八十八年十一月六日下午六時十分許，前往嘉義縣水上鄉柳新
      村凌雲二村六十號被告租屋處找被告理論，因丁○○○與丙○○欲偕同戊○○
      回娘家，被告不同意，乃與被告發生拉扯，丙○○尚找被告單挑之情，業據被
      害人丁○○○、丙○○陳述在卷，且被告亦不否認曾打傷戊○○且曾與丙○○
      發生拉扯，是事發當時係丙○○、丁○○○因被告打傷戊○○之事找被告理論
      ，被告因此與丙○○、丁○○○發生爭執，而在丙○○找被告單挑，且在門外
      拉扯後，方有被害人所指述被告出言恐嚇之事，則被害人所指述被告出言恐嚇
      乙事，係在丙○○找被告單挑打架後，則審酌本件係被害人丁○○○、丙○○
      於事發當時主動至被告租屋處找被告理論，且丙○○尚找被告單挑打架等情，
      被害人是否僅因被告於門外單挑當時出言「要殺你們」等語，而心生畏懼，乃
      有所疑義。
（二）另本院於審理中傳喚現場處理警員即嘉義縣警察局水上分局柳林派出所警員己○○、甲○○到場，證人二人均證稱八十八年十一月六日下午六時十分許，其
      二人在巡邏時，丙○○很急的攔下巡邏車說有人要殺他，警員跟丙○○去找被
      告，係在被告住處找到被告，沒有看見被告拿刀子，在現場並無人談到刀子之
      事，係事後在派出所作筆錄時，有人說被告以前賣水果，車上有水果刀，警員
      在現場處理時，被告與被害人等又發生爭執等語，有本院八十九年一月二十一
      日審理筆錄在卷可稽；本件被害人所陳述與被告爭執之事雖為真實，但有關警
      員到場後之處理情況，竟與現場處理警員所證述內容不符，則被害人戊○○所
      指述被告貨車內放有西瓜刀之情是否真實，即非無疑；徵之被害人戊○○既知
      悉被告貨車上放有西瓜刀，應於警員到場時即告知警員上開西瓜刀之事，而非
      於警員到場後續與被告為爭執，且於派出所作筆錄時方提及被告貨車上放有西
      瓜刀一事等情；況本件事發當時並未扣得相關西瓜刀等證物，據以認定被害人
      戊○○所指述為真實；是被害人戊○○所指述被告貨車放有西瓜刀之情，是否
      實在，乃有疑義；而上揭被害人戊○○所指稱被告貨車放有西瓜刀乙事既與實
      情有所出入，是否真有西瓜刀一事不能確定，被害人丁○○○、戊○○二人是
      否真對被告所為言語心生畏懼，或僅係戊○○誤會被告可能以西瓜刀殺被害人
      ，而告知被害人丁○○○、丙○○，而致丁○○○、丙○○心生畏懼，亦有所
      疑義；另被害人丙○○並未聽聞被告所為言語，而係戊○○告知後方跑往巷口
      ，業據丙○○陳述在卷，徵之當時係丙○○找被告單挑，被害人丙○○顯非因
      被告之言語而跑，被告上開言語，尚未致被害人丙○○心生畏懼，在此敘明。
（三）綜上所述，本件告訴人戊○○與被害人丙○○、丁○○○之上揭指述既有所瑕
      疵，且事發當時係被害人主動找被告理論，被害人丙○○尚找被告單挑，斟酌
      上揭事證，尚難因此認被告所為言語致被害人等心生畏懼，因而涉有恐嚇行為
      ；公訴人所據以指述之證據尚不足以證明被告犯罪，此外本院復查無其他證據
      證明被告確有公訴人所指恐嚇之行為，揆諸首揭說明，既無積極證據足認被告
      有公訴人指述之犯行，不能證明被告犯罪，依法應諭知無罪之判決。
據上論斷，應依刑事訴訟法第三百零一條第一項，判決如主文。
中    華    民    國      八十九  年      二   月    三    日
                            臺灣嘉義地方法院刑事第三庭
                                法  官  陳  杰  正
右正本證明與原本無異。
如不服本判決，應於判決送達後十日內向本院提出上訴狀( 應附繕本 )。
中    華    民    國      八十九  年      二   月    三    日
                                書記官  李  彩  娥


司法院資訊處製作；財團法人民間司法改革基金會備份。
